【裁判字號】    97,消債更,97
【裁判日期】    971231
【裁判案由】    更生事件
【裁判全文】
臺灣板橋地方法院民事裁定            97年度消債更字第97號
聲  請  人  甲○○
上列當事人因消費者債務清理事件聲請更生，本院裁定如下：
    主  文
聲請駁回。
聲請費用由聲請人負擔。
    理  由
一、按債務人與金融機構協商成立者，不得聲請更生或清算，但
    因不可歸責於己之事由，致履行顯有重大困難者，不在此限
    ；本條例施行前，債務人依金融主管機關協調成立之中華民
    國銀行公會會員辦理消費金融案件無擔保債務協商機制與金
    融機構成立之協商，準用前項之規定，消費者債務清理條例
    第151條第 5項、第6項分別定有明文。又聲請更生或清算不
    合程式或不備其他要件者，法院應以裁定駁回之，但其情形
    可以補正者，法院應定期間先命補正，復為同條例第 8條所
    明定。
二、本件聲請意旨略以：聲請人因有不能清償債務之情事，目前
    債務總金額為新臺幣（下同）1,676,359 元，前於民國95年
    間已依中華民國銀行公會會員辦理無擔保債務協商機制，與
    最大債權金融機構台新國際商業銀行股份有限公司（下稱台
    新銀行）達成協商，雙方約定聲請人自95年9 月起，分120
    期，利率0.00% ，每月10日以16,119元依各債權銀行債權金
    額比例清償各項債務，直至全部清償為止，然其原來於補習
    班擔任「臨時守衛」及雜工約1 年多，每月薪資22,000元，
    業已給付前開協商款項達16期，惟96年年10月任職之補習班
    歇業，因而失業，只好去做臨時工，每週約工作2 至3 天，
    每天實領1,200 元至1,300 元，故每月收入僅約15,000元左
    右，聲請人實在無力再每月償還16,119元，因而於96年9 月
    20日向台新銀行申請非自願性失業，並經核准延期繳款2 期
    ，有延期繳款申請書在卷足憑（參本院卷第107 頁）。此外
    ，其長子在臺中租屋就讀，雖有打工但其每月仍需給予補貼
    3,000 元，次子在臺北唸書，每月車資及餐費約6,00元，故
    每月都很拮据，其無法依原協商條件履行，此係非可歸責於
    己之事由所致，故請求裁定准予更生云云。
三、經查：
  (一)聲請人曾經參加中華民國銀行公會會員辦理消費金融案件無
    擔保債務協商機制，與台新銀行成立協商並於還款16期後毀
    諾，業據聲請人提出財團法人金融聯合徵信中心債權人清冊
    、前置協商退件通知函、協議書、無擔保債務還款計劃等件
    為證，復有台新銀行等債權人之民事陳報狀等件在卷足憑。
    因此，聲請人聲請更生，依上說明，自須符合「不可歸責於
    己致履行顯有重大困難」之要件，方屬適法。
  (二)本件聲請人雖主張其因任職之補習班歇業，工作收入下降，
    且二子均在唸書，應給予資助，而無法依原協商條件履行云
    云。惟查，聲請人雖主張失業等情，然經本院通知其補正提
    出任職補習班之離職證明書或在職證明書等文件，而其僅補
    正稱「因補習班未做立案登記，無法拿到在職及離職證明（
    薪資每月22000 元）」等語（參本院卷第37頁）；且觀諸卷
    附之財政部臺灣省北區國稅局綜合所得稅各類所得資料清單
    、勞工保險被保險人投保資料表等文件（本院卷第20至23頁
    ），並無其所稱任職於補習班之紀錄，則其主張96年年10月
    任職之補習班歇業，因而失業乙節，即乏依據。再者，聲請
    人表示其目前擔任臨時工，每月收入僅15,000元左右，經本
    院通知聲請人補正此項收入之相關證明，惟聲請人並未補正
    。況縱認聲請人前開之主張為真正，其目前僅52歲（45年1
    月5 日生），有戶籍謄本可稽（參本院卷第14頁），依其所
    稱每週僅工作2 至3 天之情形下，聲請人尚非不得另謀其他
    兼職工作以求增加工作收入；且其於協商成立後仍持續履約
    至97年3 月，足見聲請人非無清償繼續履行協商條件之能力
    。
  (三)另聲請人雖謂其需負擔二位在學子女之費用，然參諸聲請人
    提出之戶籍謄本（見本院卷第14至15頁），聲請人之子女分
    別為25歲（72年生）、20歲（77年生）均已成年，雖仍在學
    ，但非不得自行打工以支應生活所需。因此，倘聲請人因自
    願負擔該筆支出，致生履約上之困難，自難認與本條例所稱
    不可歸責事由之要件相符。
四、綜上所述，本件聲請人既無消費者債務清理條例第151條第5
    項但書所規定不可歸責於己之事由，聲請人向本院聲請更生
    ，應屬聲請之要件不備，且該欠缺又無從補正，依首揭條文
    規定，自應駁回其更生之聲請。
五、另目前銀行公會就曾經參加95年度債務協商毀諾之債務人，
    提供「個別協商一致性方案」使能再進行協商，聲請人倘有
    履債上之困難，尚非不得與台新銀行等債權人，再次進行解
    決債務之商談，以謀求適當之履行條件，附此敘明。
中    華    民    國    97    年    12    月    31    日
                  民事第二庭  法  官  張筱琪
上為正本係照原本作成
如不服本裁定，應於裁定送達後10日內，以書狀向本院提出抗告
，並繳納抗告費新臺幣1千元
中    華    民    國    97    年    12    月    31    日
                              書記官  楊璧華


司法院資訊處製作；財團法人民間司法改革基金會備份。
